【裁判字號】    95,聲判,15
【裁判日期】    950929
【裁判案由】    聲請交付審判
【裁判全文】
臺灣板橋地方法院刑事裁定              95年度聲判字第15號
聲  請  人  乙○○
代  理  人  林辰彥律師
            施裕琛律師
            陳家慶律師
被      告  甲○○
上列聲請人因告訴被告毀損案件，不服臺灣高等法院檢察署於民
國九十五年二月二十一日，九十五年度上聲議字第八五五號駁回
再議之處分（原不起訴處分案號：臺灣板橋地方法院檢察署九十
五年度偵字第九九○號），聲請交付審判，本院裁定如下：
    主  文
聲請駁回。
    理  由
一、本件聲請交付審判意旨如附件聲請書。
二、按告訴人不服上級法院檢察署檢察長或檢察總長認為再議無
    理由而駁回之處分者，得於接受處分書後十日內委任律師提
    出理由狀，向該管第一審法院聲請交付審判；法院認為交付
    審判之聲請不合法或無理由者，應駁回之，刑事訴訟法第二
    百五十八條之一、第二百五十八條之三第二項前段分別定有
    明文。
三、本件聲請人即告訴人乙○○以被告甲○○涉犯毀損罪嫌，具
    狀向臺灣板橋地方法院檢察署提出告訴，經該署檢察官於民
    國九十五年一月九日以九十五年度偵字第九九○號為不起訴
    處分後，聲請人不服而聲請再議，經臺灣高等法院檢察署檢
    察長於九十五年二月二十一日以九十五年度上聲議字第八五
    五號認再議無理由而駁回再議等情，經本院調閱臺灣板橋地
    方法院檢察署九十四年度交查字第五三八號、九十四年度他
    字第七一一七號、九十五年度偵字第九九○號、臺灣高等法
    院檢察署九十五年度上聲議字第八五五號等卷宗核閱無誤，
    並有臺灣板橋地方法院檢察署九十五年度偵字第九九○號不
    起訴處分書、臺灣高等法院檢察署九十五年度上聲議字第八
    五五號處分書各一件存卷可按。
四、按犯罪事實應依證據認定之，無證據不得認定犯罪事實，刑
    事訴訟法第一百五十四條第二項定有明文。次按告訴人之告
    訴，係以使被告受刑事訴追為目的，是其陳述是否與事實相
    符，仍應調查其他證據以資審認，最高法院五十二年臺上字
    第一三○○號判例意旨參照。而犯罪事實之認定，應憑證據
    ，如未能發現相當證據，或證據不足以證明，自不能以推測
    或擬制之方法，以為裁判基礎；又認定不利於被告之事實，
    須依積極證據，苟積極證據不足為不利於被告事實之認定時
    ，即應為有利於被告之認定，更不必有何有利之證據，最高
    法院四十年臺上字第八六號、三十年上字第八一六號判例意
    旨參照。第按刑事訴訟法第二百五十八條之一規定，告訴人
    得向法院聲請交付審判，係對於「檢察官不起訴或緩起訴裁
    量權」制衡之一種外部監督機制，法院僅就檢察官所為不起
    訴或緩起訴之處分是否正確加以審查，以防止檢察官濫權。
    依此立法精神，同法第二百五十八條第三項規定法院審查聲
    請交付審判案件時「得為必要之調查」，其調查證據之範圍
    ，自應以偵查中曾顯現之證據為限。又依同法第二百六十條
    ，對於不起訴處分已確定或緩起訴處分期滿未經撤銷者，得
    再行起訴之規定，觀諸其立法理由說明，該條所謂不起訴處
    分已確定者，包括「聲請法院交付審判復經駁回者」之情形
    在內。是前述「得為必要之調查」，其調查證據範圍，更應
    以偵查中曾顯現之證據為限，不得就偵查中未曾顯現而為告
    訴人新提出之證據再行調查，亦不得蒐集偵查卷以外之證據
    ，否則將與刑事訴訟法第二百六十條之再行起訴規定，混淆
    不清，亦將使法院兼任檢察官之角色而有回復「糾問制度」
    之虞。再者，刑法上毀損罪之成立，以行為人主觀上具有毀
    損他人之物之故意為要件，此觀刑法第三百五十四條並無關
    於過失犯處罰之規定即明。
五、經查：
  (一)本件聲請人於偵查時提出告訴主張：聲請人於六十九年二月
    二十六日向曾松男、曾福來購買臺北縣鶯歌鎮○○○路三十
    一號二層樓房，基地所有人為被告甲○○。嗣被告於本院提
    出拆屋還地之訴勝訴，於九十四年三月十日強制執行，雙方
    當場和解，並協議由被告補償告訴人租用同址三十三號房屋
    內所存放之陶瓷品新臺幣（下同）十萬元，及同址第三十一
    號、第三十三號之搬遷費十萬元共二十萬元，三十一號房屋
    延後十日拆除。三十一號房屋一樓有八十六點六平方公尺，
    執行名義所載應拆除面積為四十六平方公尺，尚有四十點六
    平方公尺不在執行範圍內，被告無權拆除。未料，被告於九
    十四年三月二十一日僱用怪手及十多人前來私自強制將三十
    一號房屋拆除，屋內物品均遭破壞，被告顯然涉嫌毀損聲請
    人之三十一號房屋一、二樓各四十點六平方公尺之房屋及物
    品云云，並提出建築改良物買賣所有權移轉契約書、本院九
    十二年度執字第二六三二九號拆屋還地強制執行事件九十四
    年三月十日執行筆錄、本院八十四年度訴字第二五六號民事
    判決等件影本各一份及房屋拆除後之照片二幀，資為論據。
    被告於偵查中堅決否認上揭犯行，辯稱：其與聲請人約定由
    伊賠償聲請人搬遷費及貨品共二十萬元，並約定於十天內聲
    請人要自行拆除，若聲請人未於期限前完成拆除及遷讓，屆
    期任由被告自行拆除，伊拆的都是執行範圍內的房子等語。
  (二)查本院於八十五年五月二十七日以八十四年度訴字第二五六
    號判決本件聲請人乙○○應將座落臺北縣鶯歌鎮○○段尖山
    埔小段七四之四號土地上之門牌號碼臺北縣鶯歌鎮○○○路
    三十一號房屋，面積四十六平方公尺拆除，並將其基地返還
    予被告甲○○及其他共有人全體，於八十五年七月九日判決
    確定，嗣被告聲請強制執行，經本院於九十四年三月十日執
    行等情，有本院八十四年度訴字第二五六號民事判決、民事
    判決確定證明書、九十二年度執字第二六三二九號拆屋還地
    強制執行事件執行筆錄等影本各一份在卷可憑。參以上開執
    行筆錄第三點記載：「中正二路三十一號建物所有權人乙○
    ○與債權人達成協調，同意延緩十日自行搬遷後自行拆除，
    到期未搬走之物內物品，視同廢棄物，任由債權人處置及自
    行拆遷」；第五點記載：「乙○○與債權人達成最後協議，
    當埸交付乙○○新臺幣二十萬元支票，由乙○○點收無誤，
    稱中正二路三十一號、三十三號全數拋棄，任由債權人處理
    ，三十一號屋延後十日拆除，屆期任由債權人自行拆除」等
    語，聲請人並親自於筆錄上簽名，且將被告所交付之二十萬
    元支票兌現之事實，為聲請人所自承，足見聲請人於九十四
    年三月十日強制執行之際，已同意上開執行筆錄所記載之內
    容。而關於權利之拋棄，除有違背法律之強制或禁止規定或
    公序良俗外，得為之（最高法院民事庭八十七年度臺上字第
    二○○○號判決意旨參照）。是以姑不論上開三十一號房屋
    之面積究係四十六平方公尺抑或八十六點六平方公尺，被告
    因聲請人於九十四年三月十日執行時表明「中正二路三十一
    號、三十三號全數拋棄，任由債權人處理」、「三十一號屋
    延後十日拆除，屆期任由債權人自行拆除」等語，而聲請人
    屆期未自行拆除上址三十一號房屋，亦未將屋內物品搬遷，
    被告乃依執行筆錄記載之協議內容雇工拆除該房屋，自無毀
    損他人之物之故意，尚難以毀損罪相繩。聲請人如因上開房
    屋拆除而受有損害，宜另循民事途徑請求救濟。至本件聲請
    意旨另稱被告拆除上址三十三號房屋亦涉嫌毀損罪部分，未
    據聲請人於偵查中提出告訴，臺灣板橋地方法院檢察署檢察
    官及臺灣高等法院檢察署對此亦未為任何處分，本院自不能
    加以審究，附此敘明。
六、綜上所述，原不起訴處分書及駁回再議聲請之處分書，認被
    告犯罪嫌疑不足，經核與卷內現存事證並無不合，是原檢察
    官及臺灣高等法院檢察署據此就被告所涉毀損案件分別予以
    不起訴處分及駁回再議之聲請，於法自無違誤。聲請意旨仍
    執前詞，以原處分未詳查為由，據以指摘原處分不當而聲請
    交付審判，為無理由，應予駁回。
據上論斷，應依刑事訴法第二百五十八條之三第二項前段，裁定
如主文。
中  華  民  國    九十五    年    九    月  二十九    日
                  刑事第十庭  審判長法  官  樊季康
                                    法  官  劉元斐
                                    法  官  張筱琪
以上正本證明與原本無異。
本裁定不得抗告。
                                    書記官  廖舜宜
中  華  民  國    九十五    年    九    月  二十九    日


司法院資訊處製作；財團法人民間司法改革基金會備份。
